臺灣彰化地方法院刑事判決　　　　　　　94年度訴緝字第31號
公　訴　人　臺灣彰化地方法院檢察署檢察官
被　　　告　甲○○
　　　　　　　　　　（現另案在臺灣彰化監獄執行中）
指定辯護人　國慶　律師
上列被告因偽造貨幣案件，經檢察官提起公訴（九十二年度偵字
第三二四三、八一六二號），本院判決如下：
    主  文
甲○○共同意圖供行使之用而收集偽造之通用紙幣，處有期徒刑
年肆月。扣案之偽造通用紙幣佰貳拾玖張均沒收之。
    犯罪事實
一、甲○○與丙○○（業經最高法院以九十四年度台上字第五六
    九一號判決確定）、乙○○（通緝中，另行審結）共同基於
    意圖供行使之用之犯意聯絡，於民國九十二年四月七日，一
    同前往臺北縣中和市○○路大潤發賣場外，明知渠等以新臺
    幣（下同）六萬元之代價，向真實姓名、年籍及住居所均不
    詳、綽號「阿永」之成年男子所購買之仟元紙鈔三百三十張
    均係屬偽造之通用紙幣，仍為供日後賭博之用而加以收集，
    並將之藏放在丙○○位在彰化縣花壇鄉○○村○○街四十二
    巷二十一弄十三號租屋處。嗣於九十二年四月九日下午四時
    三十分許，為警持本院所核發之搜索票在丙○○前開租屋處
    當場查獲乙○○及甲○○二人，並扣得偽造之仟元紙鈔三百
    二十九張（另一張未尋獲，而其中二張偽造之紙鈔係自乙○○之隨手包內起出），始查悉上情。
二、案經彰化縣警察局彰化分局報請臺灣彰化地方法院檢察署檢
    察官偵查起訴。
    理  由
一、訊據被告甲○○對於上揭犯罪事實，除矢口否認明知乙○○
    所購買的是偽鈔，並辯稱：丙○○所言並不實在，丙○○並
    沒有去臺北，乙○○所言也是不實在，伊雖有去臺北，但伊
    確實不知道乙○○買的是偽鈔，當時乙○○拿回來的是牛皮
    紙袋裝著，只跟伊說那是偽鈔。伊那天是去跟乙○○要錢的
    ，後來伊到乙○○那邊之後，乙○○說要上臺北去拿錢，不
    是要去拿偽鈔，伊只是要乙○○把欠的錢還伊，乙○○欠伊
    三萬元。乙○○在車上就指示伊要怎麼走，到地點後伊沒有
    下車，「阿永」買飲料跟報紙給伊，然後他們去哪裡伊不知
    道，伊一直待在車上，後來乙○○跟伊介紹「阿永」，伊與
    「阿永」雙方寒暄一下，乙○○就上車，手上並拿著牛皮紙
    袋跟伊說那是偽鈔，還拿一疊出來要伊看，說「做的好不好
    」，伊不想看，伊一直跟乙○○說要還欠的錢，然後乙○○
    說回去岡山賭博要用那個錢去洗碼，但是伊沒有載他去岡山
    ，伊在彰化就把乙○○丟下，並跟乙○○說四月九日要再還
    伊錢。當時乙○○只跟伊說去臺北就有錢，去的時候都沒有
    講要買偽鈔的事，回程才跟伊說那是偽鈔云云外，餘均坦承
    不諱，雖證人即同案共犯丙○○於本院審理時仍結證稱：伊
    沒有為如已確定判決內所認定之犯行，並仍強調伊在警、偵
    訊中所言，是乙○○要伊這樣說的；及被告即共犯乙○○現
    仍通緝中而未到案，然經本院查：
（一）按被告以外之人（含同案共同被告）於偵查中向檢察官所
    為之陳述，除顯有不可信之情況者外，得為證據，又被告以
　　外之人（含同案共同被告）於檢察事務官、司法警察官或司
  　法警察調查中所為之陳述，與審判中不符時，其先前之陳述
    具有較可信之特別情況，且為證明犯罪事實存否所必要者，
    得為證據，此刑事訴訟法第一百五十九條之一、第一百五十
    九條之二分別定有明文。本件共犯即證人丙○○於本院審理
    時固仍辯稱前開警詢及偵訊中之自白係同案被告乙○○要其
    陳述的，惟經本院前於九十三年八月十一日勘驗證人丙○○
    之警詢及偵訊錄音帶之結果，證人丙○○對於在其租屋處扣
    得偽鈔之來源、購得之經過、目的等，均係由其自行陳述，
    再由警員及檢察官整理記載，筆錄記載之內容確與丙○○之
    陳述相符，有本院九十三年八月十一日勘驗筆錄可憑；另由
    證人丙○○之辯詞觀之，同案被告乙○○僅向其表示在其租
    屋處查獲相當多物品，要其承認一件，並未以強暴、脅迫或
    其他方法強令其陳述一同購買偽鈔，而丙○○既一再辯稱，
    其實際上已未居住該租屋處，且本件查獲時復未在場，則其
    實無聽從同案被告乙○○所言附和陳述之必要，況意圖供行
    使之用而收集通用紙幣係法定本刑三年以上有期徒刑之重罪
    ，倘丙○○確未涉案，衡情亦無坦承犯行之可能。再者，丙○○固辯以係因為同案被告乙○○在場，有監視的意味，所
    以才不敢據實陳述云云，然證人即製作被告警詢筆錄之警員
    許以仁前於本院結證稱：丙○○製作筆錄時，同案被告乙○○有至警察局，但丙○○製作筆錄時，同案被告乙○○並無
    在場等語明確（見本院九十三年十月十九日審判筆錄），而
    檢察官於九十二年六月十二日之偵訊期日雖未傳訊同案被告
    乙○○到庭，而同案被告乙○○確自行到庭無訛，有臺灣彰
    化地方法院檢察署點名單、偵訊筆錄在卷可憑，惟經本院勘
    驗證人丙○○該次偵訊錄音帶結果，證人丙○○陳述其與同
    案被告乙○○及被告甲○○一同購買偽造紙幣之經過、目的
    時，同案被告乙○○尚未在庭，而係訊問至一段落後始點呼
    同案被告乙○○及被告甲○○入庭，要無如證人丙○○所稱
    遭同案被告乙○○監視而不得不為與警詢相同陳述之情，況
    同案被告乙○○亦坦承購買偽鈔，證人丙○○否認一同購買
    ，對於同案被告乙○○要無何重大不利可言，同案被告乙○○監視證人丙○○之動機及目的何在，實難想像，是證人丙○○（因其本身亦為本案之被告）辯稱其於警、偵訊中之自
    白非出於任意性，自無足採。且證人丙○○於警、偵訊中所
    為陳述，雖與其於本院審判中所為之陳述不符，惟其先前於
    警、偵訊中所為之陳述係證明被告甲○○本件犯行之待證事
    實存在與否相當重要之補強證據，再斟酌證人丙○○之警、
    偵訊筆錄既均係在其自由意志下所為之陳述（詳見上述），
    則依證人丙○○於警、偵訊陳述時之外部客觀情況而言，其
    陳述顯具有可信性，故證人即同案被告丙○○於警、偵訊時
    之陳述符合傳聞法則例外之必要性及可信性之情況保證二要
    件，自均有證據能力。
（二）同案共犯即證人丙○○於警詢時供稱：偽造之仟元新臺幣
    是伊與被告甲○○、乙○○三個人去臺北縣中和市○○路，
    以六萬元之代價向一名「阿永」的男子換購的，換購的目的
　  是要去打麻將所用，如果輸了，就給假鈔；偽鈔買回來後，
    就放在伊住處房間之抽屜內等語，復於偵查中供陳：伊與乙○○、甲○○於星期一，忘記是三月三十一日或四月七日，
    伊開車載他們二人至大潤發，用六萬元向「阿永」購買三十
    三萬元的偽鈔，要供賭博洗錢之用等語（參見臺灣彰化地方
    法院檢察署九十二年度他字第一二三六號卷第九、十頁及九
    十二年度偵字第三二四三號卷第六十六頁背面），核與同案
    被告乙○○於警詢時供述：九十二年四月七日下午在臺北縣
    中和市○○路大潤發賣場，向綽號「阿永」之男子，以六萬
    元購買，準備去地下賭場賭博的等情相符（參見乙○○九十
    二年四月十日警詢筆錄），另按被告以外之人（含同案共同
    被告）於審判外之言詞或書面陳述，除法律有規定者外，不
    得作為證據。又被告以外之人於審判中有滯留國外或所在不
    明而無法傳喚或傳喚不到者，其於檢察事務官、司法警察官
    或司法警察調查中所為之陳述，經證明具有可信之特別情況
    ，且為證明犯罪事實之存否所必要者，得為證據，刑事訴訟
    法第一百五十九條第一項、第一百五十九條之三第三款定有
    明文。而該條立法例乃係採英美法「傳聞法則」之例外，亦
    即被告以外之人（包括共同被告）在警詢即法院外之陳述，
    倘若符合(一)必要性，即因已無法再從同一陳述者取得原陳述
    以外之證言，而具有利用原陳述之必要性，及(二)可信性之情
    況保證，係指陳述時之外部客觀的情況值得信用而言（非指
    陳述之實質內容的信用性，否則證據能力與證據力之界限勢
    將有所混淆），乃有證據能力。查同案被告乙○○經本院合
    法傳喚、拘提，均未到庭，顯已逃匿，業經本院發布通緝，
    有本院九十三年彰院鳴緝字第九七號通緝書一份在卷可憑，
    實已無從使同案被告乙○○立於證人之地位進行交互詰問程
    序，而其在警詢所為陳述，又係證明被告甲○○本件犯行之
    待證事實存在與否相當重要之補強證據，再斟酌同案被告乙○○係於查獲後即製作警詢筆錄，其自無足夠時間仔細衡量
    其陳述之利害、或有他人介入、干擾之情況，就同案被告乙○○陳述當時之外部客觀情況而言，其陳述具有可信性，故
    同案被告乙○○於警詢時之陳述符合傳聞法則例外之必要性
    及可信性之情況保證二要件，自有證據能力，而得為本件論
    罪之依據無誤。
（三）另被告甲○○前於本院九十二年十二月十九日行準備程序
    時即供稱：伊本來要跟乙○○要錢，乙○○在電話中說好，
    伊就去找乙○○要乙○○還錢，乙○○向伊表示要去臺北拿
    ，伊就跟乙○○去臺北，但在高速公路時乙○○才跟伊說，
    那時伊才知道要去買偽鈔，並表示伊在警訊中所說的均是實
    在，偽鈔渠等是要用來賭博的（提示並告以偵訊筆錄要旨）
    等語，核與證人即同案共犯丙○○、乙○○二人於警、偵訊
    中所為之供述相符，雖被告甲○○於本院審理時空言翻異前
    開供詞，然其並未提出任何積極證據以供本院核實查明，從
    而自仍應以其前於本院九十二年十二月十九日行準備程序時
    所為之供述為可信。
（四）又被告甲○○於本院審理時請求傳喚乙○○之女友賴曉萍
    到案證明同案共犯乙○○有欠伊錢，伊有一直逼乙○○還錢
    之事實，惟此部分之請求因與本案犯罪事實之認定無涉，且
    欠錢之人係同案被告乙○○，並非證人賴曉萍，縱傳喚證人
    賴曉萍到庭作證，要亦僅屬傳聞證據，是本院認尚無傳喚之
    必要，併此敘明。
（五）本件在彰化縣花壇鄉○○村○○街四十二巷二十一弄十三
    號同案共犯丙○○租屋處查獲之偽造仟元紙鈔三百二十九張
    ，經送中央銀行發行局鑑定結果，認為：「該批偽鈔均以彩
    色噴墨方式仿印，紙質與真鈔不同，部分以偽鈔以透明漆仿
    隱藏字，以壓凸方式仿凹版印紋凸起效果，以螢光筆繪製仿
    紙張螢光纖維絲，以灰色墨在紙張背面仿水印等方式加工；
    安全線以灰色墨或彩色噴墨在紙張背面仿製，另以燙印箔膜
    （含面額數字）或再塗印亮光物質仿鈔券正面五段裸露部分
    ；左下角面額數字以燙印箔膜仿折光變色油墨」，均屬偽造
    ，此有該局九十二年四月二十三日台央發字第０九二００二
    六二三二號函附卷可憑，足認扣案之三百二十九張紙鈔均係
    屬偽造無訛。
　綜上諸情，堪認被告柯聰前於警詢、偵查中及本院行準備程序
  時所為之自白確核與事實相符，均堪採信，本件事證明確，被
  告甲○○之犯行洵堪認定。
二、按刑法第一百九十六條第一項後段所謂「收集」係指收買受
　　贈互換等一切行為，在收取以前，即有行使之犯罪意思者而
　  言，且衹以供行使之意思將偽券收集到手後，即屬既遂；又
    所謂「交付於人」係指使人知為偽幣而交其持有之行為而言
　　，此最高法院二十六年渝上字第八六七號、二十七年上字第
　  三三一號及二十年上字第一０九五號分別著有判例。被告甲○○於收取以前，既明知扣案之三百三十張仟元紙鈔均係屬
    偽造之通用紙幣，仍為供日後賭博之用而加以收集，核其所
    為係犯刑法第一百九十六條第一項後段之意圖供行使之用而
    收集偽造之通用紙幣罪。又被告甲○○與丙○○、乙○○三
    人間，就前開犯行有犯意之聯絡及行為之分擔，為共同正犯
    。爰審酌被告之平日素行、貪圖個人之私利而為本件犯行之
    犯罪動機、收集偽鈔之數量、其犯行對社會金融秩序所生危
    害之程度及犯罪後仍飾詞圖卸刑責態度非屬良好等一切情狀
    ，量處如主文所示之刑，以示懲儆。
三、扣案之偽造仟元通用紙幣三百二十九張，業經鑑定確屬偽鈔
    ，已如前述，無論屬犯人與否，均應刑法第二百條之規定宣
    告沒收之；至另一張未尋獲之偽造仟元通用紙幣，因未扣案
    ，被告甲○○及同案被告乙○○、丙○○等人均供陳不知該
    張偽鈔之去向，復查無其他積極證據足以證明現仍存在，為
    防免日後執行困難，爰不予宣告沒收之，併此敘明。
據上論斷，應依刑事訴訟法第二百九十九條第一項前段，刑法第
二十八條、第一百九十六條第一項後段、第二百條，罰金罰鍰提
高標準條例第一條前段，判決如主文。
本案經檢察官鮑慧忠到庭執行職務。
中　　華　　民　　國　　九十四　　年　十二　月　十三　日
                  刑事第二庭    審判長  周淡怡
                  　　　　　　　法  官  吳永梁
                  　　　　　　　法  官  許旭聖
以上正本證明與原本無異。
如不服本判決，應於判決送達後十日內，向本院提出上訴狀（須
附繕本），上訴於臺灣高等法院臺中分院。
中　　華　　民　　國　　九十四　　年　十二　月　十三　日
                                書記官  黃幼華
附錄本案論罪科刑法條全文：
中華民國刑法第一百九十六條：
(行使收集或交付偽造變造通貨、幣券罪)
行使偽造、變造之通用貨幣、紙幣、銀行券，或意圖供行使之用
而收集或交付於人者，處三年以上十年以下有期徒刑，得併科五
千元以下罰金。
收受後方知為偽造、變造之通用貨幣、紙幣、銀行券而仍行使，
或意圖供行使之用而交付於人者，處五百元以下罰金。
第一項之未遂犯，罰之。
